臺灣士林地方法院刑事裁定　　　　　　　　　　　九十三年度賠更（一）字第四號
　　聲　請　人　甲○○
右聲請人因叛亂案件，聲請冤獄賠償，前經本院決定（九十二年度賠字第二０號），
司法院冤獄賠償覆議委員會將原決定撤銷（九十三年度台覆字第九三號），本院決定
如左：
    主  文
甲○○於不起訴處分確定前受羈押參拾日，准予賠償新台幣玖萬元。
其餘聲請駁回。
    理  由
一、聲請意旨略以：聲請人於民國五十九年三月七日因涉嫌叛亂案件，遭前台灣警備
    總司令部羈押，嗣經軍事檢察官於同年六月二十五日以六十年警檢處字第六○一
    號為不起訴處分，至同年七月六日始開釋移送台灣台北地方法院處理，前後共遭
    羈押一百二十二日，爰依戒嚴時期人民受損權利回復條例第六條及冤獄賠償法之
    相關規定，請求賠償每日新台幣（下同）五千元計算之賠償金等語。
二、按人民於戒嚴時期因犯內亂、外患罪、懲治叛亂條例或檢肅匪諜條例之罪，有下
    列情形之一者，得聲請所屬地方法院準用冤獄賠償法相關規定，請求國家賠償：
    一、經治安機關逮捕而以罪嫌不足釋放前，人身自由受拘束者。二、於不起訴處
    分確定前受羈押，或不起訴處分確定後未依法釋放者。三、於無罪判決確定前受
    羈押或刑之執行，或無罪判決確定後未依法釋放者。四、於有罪判決或交付感化
    教育、感訓處分，執行完畢後未依法釋放者。」，戒嚴時期人民受損權利回復條
    例第六條第一項定有明文。又羈押及徒刑或拘役執行之賠償，依其羈押或執行之
    日數，以三千元以上五千元以下折算一日支付之，冤獄賠償法第三條第一項亦定
    有明文。
三、經查，關於聲請人因涉嫌叛亂案件，自五十九年三月七日起至同年七月六日止被
    羈押之事實，業據聲請人提出國防部後備司令部督察長室九十一年十一月十九日
    (九一）法沛字第三七二四號書函為證，核與本院依職權向國防部後備司令部調
    閱前開案件所得之案卡之記載結果相符，有案卡乙件在卷可稽（見前審卷第二一
    頁），足認聲請人確有於不起訴處分確定前受羈押之事實。且此部分復查無冤獄
    賠償法第二條各款所列不得請求賠償之情形，又未逾戒嚴時期人民受損權利回復
    條例第六條第二項規定之五年法定聲請賠償之時間，揆諸前開法條規定，固認聲
    請人之聲請洵屬有據。然查：聲請人因同一事實所犯之偽造文書罪，經移送前臺
    灣臺北地方法院檢察處偵查後，該處檢察官認聲請人涉犯刑法偽造文書罪，罪嫌
    重大，於五十九年七月三十一日以五十九年度偵字第三０九０五號提起公訴後，
    經台灣台北地方法院以五十九年度訴字第二０七七號判處有期徒刑一年，經聲請
    人提起上訴，於六十年十二月三日經最高法院以六十年度台上字第三七五五號判
    決判處有期徒刑六月確定，有卷附之起訴書、臺灣台北地方法院五十九年度訴字
    第二０七七號判決書、臺灣高等法院六十年度判字第一一七三號判決書及最高法
    院六十年度台上字第三七五五號判決書在卷可稽（見前審卷第二五頁至第四二頁
    ），並於六十年十二月三日入監服刑，於六十年十二月十五日羈押日數抵足刑期
    執行完畢，此經本院調閱臺灣台北地方法院檢察署六十年度執行案件辦案進行簿
    原本查核屬實。而聲請人於五十九年七月六日為前臺灣警備總司令釋放後，即受
    羈押於臺灣台北看守所，於五十九年九月十九日當庭釋放出所，有臺灣台北看守
    所九十三年六月十日北所總字第０九三０００四六七七號函所檢送之被告姓名簿
    影本一紙附卷足憑。雖本院向台灣台北地方法院檢察署調取上開偽造文書案件之
    執行卷宗，因該執行卷已逾越保存年限而銷燬，有臺灣台北地方法院檢察署九十
    三年五月二十七日北檢茂箴六十執五五八五字第三一００七號函在卷可考，而無
    法藉以查證聲請人當初羈押折抵之原因為何，但查：聲請人於本案犯偽造文書罪
    之前，並無論罪科刑紀錄，有臺灣高等法院被告全國前案紀錄表存卷可憑，故得
    資以折抵刑期之羈押日數，除因本案所受之羈押外，並無其他案件。復以聲請人
    係因本案偽造文書涉嫌叛亂罪遭逮捕後，經羈押一百二十二日，始因軍事檢察官
    處分不起訴而獲釋，然同一事實經移送臺灣台北地方法院檢察處偵查起訴後，經
    法院判處有期徒刑六月，並入監執行，於執行十三日（六十年十二月三日至同年
    十二月十五日）後即因羈押日數抵足刑期出監，又聲請人自五十九年七月六日至
    同年九月十九日所受羈押之日數僅七十五日（五十九年七月六日當日因已計入聲
    請人遭前臺灣警備總司令部羈押之期間內，故不重複計算受羈押日數）等情參互
    以析，足認聲請人雖因涉犯叛亂罪嫌而於不起訴處分前雖曾遭羈押一百二十二日
    ，然該等羈押期間，業於被告因同一事實所受偽造文書罪有罪判決確定之執行中
    ，其中九十二日用於折抵刑期完畢無訛（000-00-00=92）。從而，依「無損害即
    無賠償」之公平法理，當無准許聲請人再就上開已用於折抵刑期之羈押期間，適
    用冤獄賠償法主張賠償之餘地，是聲請人之聲請於超過九十二日之部分於法不合
    ，應屬無據。爰審酌聲請人當時之身分地位、職業及精神上之損害等一切情狀，
    認每日以賠償三千元為適當，共計准予賠償九萬元（3000×（122-92）=90000）
    ，逾此範圍，尚難准許，應予駁回。
四、另聲請人雖未提出不起訴處分書，而僅提出國防部後備司令部督察長室書函為證
    ，且經本院函請國防部後備司令部督察長室檢送聲請人遭以叛亂罪嫌羈押之相關
    資料，亦據函覆除前述案卡外，已無聲請人其他涉案資料，有該督察長室九十二
    年五月一日律宣字第○九二○○○一七七九號函在卷可憑（見前審卷第二０頁）
    。惟按聲請人聲請賠償事由如係屬實，則其發生之時距今已有數十年，聲請人因
    當時未能預見事後得據以聲請冤獄賠償而未善加保管處分書，或因年代經過以致
    卷證銷燬或保存不當而滅失，均屬可能，此難歸責於聲請人，法院仍應綜合一切
    事證資料認定聲請人之聲請是否屬實，要無僅以既有留存檔案不全或查無聲請人
    相關資料，遽以駁回本件聲請，附此敘明。
據上論斷，應依戒嚴時期人民受損權利回復條例第六條第一項第二款，冤獄賠償法第
一條第一項第一款、第三條第一項、第十三條第二項，決定如主文。
中　　　華　　　民　　　國　　九十三　　年　　 十二 　　月　　 十六 　　日
                                  臺灣士林地方法院刑事第四庭
                                      法　官  許  碧  惠
右正本證明與原本無異
如不服本裁定應於送達後五日內向本院提出覆議聲請狀
                                      書記官  陳  美  英
中　　　華　　　民　　　國　　九十三　　年　　 十二 　　月　　 十六 　　日
